【裁判字號】    95,財管,162
【裁判日期】    951226
【裁判案由】    指定遺產管理人
【裁判全文】
臺灣高雄地方法院民事裁定             95年度財管字第162號
聲  請  人  中國信託商業銀行股份有限公司
法定代理人  丙○○
上聲請人聲選任被繼承人甲○○之遺產管理人事件，本院裁定如
下：
  主  文
選任乙○（即被繼承人之大嫂，身分證統一編號：Ｚ000000000號
）為被繼承人甲○○（男，民國○○年○ 月○ 日生，身分證統一編
號：Ｚ000000000號）之遺產管理人。
程序費用由被繼承人甲○○之遺產負擔。
  理  由
一、按「繼承開始時，繼承人之有無不明者，由親屬會議於1 個
    月內選定遺產管理人，並將繼承開始及選定遺產管理人之事
    由，向法院報明」、「無親屬會議或親屬會議未於前條所定
    期限內選定遺產管理人者，利害關係人或檢察官，得聲請法
    院選任遺產管理人，並由法院依前項規定為公示催告」、又
    「先順序繼承人均拋棄其繼承權時，由次順序之繼承人繼承
    ，其次順序之繼承人有無不明或第四順序之繼承人均拋棄其
    繼承權者，準用關於無人承認繼承之規定」，民法第1177條
    、第1178條第2 項、第1176條第6 項分別定有明文。
二、聲請意旨略以：被繼承人甲○○生前對聲請人負有債務，現
    在民事執行中，因甲○○於95年6 月22日死亡，其繼承人均
    拋棄繼承權，是否仍有應繼承之人不明，而其親屬會議並未
    於一個月內選定遺產管理人，致聲請人對上開遺產無法行使
    權利，為確保聲請人之權利，茲提出本院95年8 月3 日拋棄
    繼承准予備查通知函、約定書及本票影本為證，請依民法第
    1178條第2 項指定被繼承人之大嫂乙○擔任被繼承人之遺產
    管理人等語。
三、經查：(一)聲請人主張之前揭事實，業據聲請人提出上揭文件
    為證，核與本院依職權調取95年度繼字第1893號民事聲請拋
    棄繼承權卷宗核閱屬實。是揆諸首揭法條規定與說明，聲請
    人既為被繼承人甲○○之債權人，聲請人自應屬利害關係人
    無疑。(二)又被繼承人甲○○之繼承人，包括配偶黃婷；子
    郭煥羢；母郭葉阿閣；兄弟姊妹郭福壽、郭福瑞、郭福智、
    郭桂芳，均已依法拋棄繼承，有上開拋棄繼承權卷宗附卷足
    憑；此外，復查無其他被繼承人甲○○之合法繼承人存在，
    則揆諸首揭法條之規定，被繼承人甲○○之遺產自應準用關
    於無人承認繼承之規定，而被繼承人甲○○之親屬會議並未
    於死亡發生之日起1 個月內選定遺產管理人呈報本院，是聲
    請人基於利害關係人之地位，向本院聲請選任甲○○之遺產
    管理人，當屬有據。(三)本院審酌被繼承人甲○○前揭現存之
    合法繼承人既均已依法拋棄繼承，本無義務就被繼承人甲○
    ○之遺產再為管理，然因被繼承人甲○○對聲請人所附系爭
    債務之連帶保證人係其兄郭福瑞，是甲○○之遺產清償債務
    之結果當影響郭福瑞所負債務之範圍，而乙○係郭福瑞之妻
    ，此有郭福瑞之戶籍謄本在本院95年度繼字第1893號卷第18
    頁可稽，且聲請人既聲請本院指定乙○擔任甲○○之遺產管
    理人，顯然信任乙○足堪管理甲○○之遺產，經本院函詢乙
    ○之意見，亦經其具狀向本院稱「其夫即連帶債務保證人郭
    福瑞，因擔任商船船長，經年漂泊於海上，為保障郭福瑞之
    權益，願意擔任被繼承人甲○○之遺產管理人」等語，是乙
    ○亦有意願擔任甲○○之遺產管理人，爰選任乙○為被繼承
    人甲○○之遺產管理人。
四、依非訟事件法第157 條，裁定如主文。
中    華    民    國    95    年    12    月    26    日
                  家事法庭法  官  楊智守
上為正本係照原本作成
如對本裁定抗告須於裁定送達後10日內向本院提出抗告狀
中    華    民    國    95    年    12    月    26    日
                          書記官  李憶如


司法院資訊處製作；財團法人民間司法改革基金會備份。
